臺灣臺中地方法院刑事判決　　　　　　　100年度訴字第833號
公　訴　人　臺灣臺中地方法院檢察署檢察官
被　　　告　蔡政義
上列被告因毒品危害防制條例案件，經檢察官提起公訴（100年
度毒偵字第22號），被告於準備程序就被訴事實為有罪之陳述，
本院合議庭裁定由受命法官獨任進行簡式審判程序，並予判決如
下：
    主    文
蔡政義施用第一級毒品，累犯，處有期徒刑拾月。
    犯罪事實
一、蔡政義前於民國九十一年間，即曾因施用毒品案件，經本院
    裁定送觀察、勒戒後，認無繼續施用毒品之傾向，於九十一
    年六月十四日觀察、勒戒執行完畢釋放出所，並由臺灣臺中
    地方法院檢察署檢察官以九十一年度毒偵字第一六二六號為
    不起訴處分確定；其於九十二年間，復因施用毒品案件，經
    本院以九十二年度毒聲字第二０六七號裁定送觀察、勒戒後
    ，認有繼續施用毒品之傾向，再由本院續以九十二年度毒聲
    字第二五九三號裁定送強制戒治一年，嗣因適用修正後之毒
    品危害防制條例，而於九十三年一月九日報結未予執行，但
    其所涉刑責部分，則經本院以九十二年度訴字第二四二五號
    判處有期徒刑七月、二月，並定應執行刑為有期徒刑八月確
    定；猶不知悔改，其於九十四年間，再因施用毒品案件，經
    本院以九十四年度訴字第一六一五號判處有期徒刑十月確定
    ，其入監執行後，於九十五年十月二十四日執行完畢；後蔡
    政義於九十六年間，又因施用毒品案件，經本院以九十六年
    度訴字第四三八七號判處有期徒刑十月確定；其於九十七年
    間，又因施用毒品案件，經本院以九十七年度訴字第三七九
    一號判處有期徒刑十月、八月，並定應執行刑為有期徒刑一
    年四月確定；前揭案件後經接續為執行，其入監執行後，於
    九十九年四月十四日因縮短刑期假釋付保護管束出監，甫在
    九十九年八月十五日因假釋期滿未經撤銷視為執行完畢；詎
    蔡政義仍不知悛悔戒絕，其明知毒品海洛因業經公告列為毒
    品危害防制條例之第一級毒品，不得非法持有、施用，因未
    戒除施用毒品海洛因之惡習，仍基於施用第一級毒品海洛因
    之行為決意，於九十九年十一月一日二十二時三十分許，在
    其位於原臺中縣沙鹿鎮（現已因升格改制為臺中市沙鹿區○
    ○○路三六巷七號之住處內，以將毒品海洛因摻入香菸內點
    火燃燒使之產生煙霧後加以吸食之方式，非法施用第一級毒
    品海洛因一次。嗣蔡政義因屬毒品列管人口，於九十九年十
    一月二日十五時三十三分許，為警通知其至原臺中縣警察局
    清水分局（現已升格改制為臺中市政府警察局清水分局，以
    下逕稱臺中市政府警察局清水分局）採集尿液送請鑑驗，因
    嗎啡（毒品海洛因之代謝物）係呈現陽性反應，始由警查悉
    上情。
二、案經臺中市政府警察局清水分局報請臺灣臺中地方法院檢察
    署檢察官偵查起訴。
    理    由
一、上開犯罪事實，業經被告蔡政義於偵查及本院訊問時坦認不
    諱，而被告因屬毒品列管人口，經通知至警局所採集之尿液
    送請中山醫學大學附設醫院檢驗科藥物檢測中心檢驗結果，
    嗎啡（毒品海洛因之代謝物）係呈現陽性反應，有中山醫學
    大學附設醫院檢驗科藥物檢測中心尿液檢驗報告一份附卷可
    稽（見偵字卷第15頁），足見被告上開自白，確與客觀事實
    相符，堪予採認。又按九十二年七月九日新修正之毒品危害
    防制條例刪除二犯及三犯之規定，一改修法前繁雜之處遇程
    序，僅將施用毒品者簡化區分為初犯、再犯，並認施用毒品
    者係屬病患性犯人，以觀察、勒戒戒除其身癮，並以強制戒
    治去除其心癮。經觀察、勒戒或強制戒治執行完畢釋放後，
    若係五年後再犯該條例第十條施用毒品罪者，與同條例第二
    十條第一項、第二項關於「初犯」之處理方式相同，檢察官
    應先聲請法院裁定令被告入勒戒處所觀察、勒戒，並視有無
    繼續施用毒品傾向，決定應予釋放、為不起訴之處分，或應
    聲請法院裁定令入勒戒處所強制戒治；若係五年內「再犯」
    同條例第十條施用毒品罪者，依同條例第二十三條第二項規
    定，檢察官則應依法追訴。觀諸該條例第二十條第三項之修
    正理由：「觀察、勒戒或強制戒治五年後再犯者，顯見前所
    實施之觀察、勒戒或強制戒治已足以遮斷其施用毒品之癮，
    為期自新及協助其戒除毒癮，對此五年後再犯者，爰明定仍
    適用初犯之規定，先經觀察、勒戒、強制戒治之程序。」及
    同條例第二十三條第二項之修正理由：「為配合簡化施用毒
    品犯之刑事處遇程序，並鑑於經觀察、勒戒或強制戒治執行
    完畢釋放後五年內再犯者，其再犯率甚高，原據以實施之觀
    察、勒戒及強制戒治既已無法收其實效，自應施以刑事處遇
    。」，顯然如施用毒品者係前經觀察、勒戒或強制戒治等治
    療程序執行完畢五年後，始再施用毒品之「初犯」，因前所
    執行之觀察、勒戒或強制戒治已足收戒除毒癮之效，自應重
    新執行觀察、勒戒或強制戒治等治療程序，並於治療程序執
    行完畢後，由檢察官為不起訴處分，毋庸對之追訴處罰；反
    之，在「再犯」之情形，因其先前所為治療程序顯未能收戒
    斷毒癮之效，且考量施用毒品者之再犯率偏高，乃簡化其刑
    事處遇程序，而逕予追訴處罰，不再施以治療程序。參酌上
    開立法理由，修正毒品危害防制條例就施用毒品者，祇於「
    初犯」及「五年後再犯」二種情形，有其追訴條件之限制，
    即須於初犯經觀察、勒戒或強制戒治釋放後，五年內均無施
    用毒品之行為，始能認其前所實施之觀察、勒戒或強制戒治
    已足遮斷毒癮，而得於五年後再犯時，再予適用初犯之規定
    ，重行觀察、勒戒等程序。倘五年內已經再犯，被依法追訴
    處罰，縱其第三次（或第三次以上）施用毒品之時間在初犯
    釋放五年以後，即與「五年後再犯」之情形有別，且因已於
    「五年內再犯」，顯見其再犯率甚高，原實施觀察、勒戒或
    強制戒治，已無法收其實效，而無五年戒斷期之存在，自無
    再經觀察、勒戒及強制戒治之必要，應由檢察官逕行起訴，
    始符新法修正之本旨。查被告前於九十一年間，即曾因施用
    毒品案件，經本院裁定送觀察、勒戒後，認無繼續施用毒品
    之傾向，於九十一年六月十四日觀察、勒戒執行完畢釋放出
    所，並由臺灣臺中地方法院檢察署檢察官以九十一年度毒偵
    字第一六二六號為不起訴處分確定；其於九十二年間，復因
    施用毒品案件，經本院以九十二年度毒聲字第二０六七號裁
    定送觀察、勒戒後，認有繼續施用毒品之傾向，再由本院續
    以九十二年度毒聲字第二五九三號裁定送強制戒治一年，嗣
    因適用修正後之毒品危害防制條例，而於九十三年一月九日
    報結未予執行，但其所涉刑責部分，則經本院以九十二年度
    訴字第二四二五號判處有期徒刑七月、二月，並定應執行刑
    為有期徒刑八月確定；猶不知悔改，其於九十四年間，再因
    施用毒品案件，經本院以九十四年度訴字第一六一五號判處
    有期徒刑十月確定，此有臺灣高等法院被告前案紀錄表附卷
    可考，被告於上開觀察、勒戒執行完畢釋放後，既曾於五年
    內再犯毒品危害防制條例第十條之罪，並經判刑確定，本次
    被告復行觸犯毒品危害防制條例第十條之罪，自非屬毒品危
    害防制條例第二十條第三項所定「五年後再犯」之情形，而
    應依法追訴處罰。綜此，本件事證已臻明確，被告施用毒品
    海洛因之犯行洵堪認定。
二、按海洛因係屬毒品危害防制條例第二條第二項第一款所指之
    第一級毒品，核被告蔡政義所為，應係犯毒品危害防制條例
    第十條第一項之施用第一級毒品罪。被告施用前持有第一級
    毒品之低度行為，應為其施用第一級毒品之高度行為所吸收
    ，不另論罪。另被告有前揭犯罪事實欄所載之經有期徒刑宣
    告及執行完畢之情形，此有前開臺灣高等法院被告前案紀錄
    表在卷可按，被告於有期徒刑執行完畢後，五年以內故意再
    犯本件有期徒刑以上之罪，應依刑法第四十七條第一項之規
    定論以累犯，並予加重其刑。爰審酌被告前已因施用毒品犯
    行經觀察勒戒及徒刑之執行，竟仍故態復萌，復行施用毒品
    不輟，無視於毒品對於自身健康之戕害及國家對於杜絕毒品
    犯罪之禁令；惟衡酌施用毒品係屬自戕行為，被告犯罪手段
    尚屬平和，亦未因此而危害他人，所生損害尚非鉅大，而被
    告犯後已於偵審中均坦承犯行，尚見悔意之犯罪後態度，暨
    施用毒品者均有相當程度之成癮性及心理依賴，其犯罪心態
    與一般刑事犯罪之本質並不相同，應側重適當之醫學治療及
    心理矯治為宜等一切情狀，量處如主文所示之刑。
據上論斷，應依刑事訴訟法第二百七十三條之一第一項、第二百
九十九條第一項前段，毒品危害防制條例第十條第一項，刑法第
十一條前段、第四十七條第一項，判決如主文。
本案經檢察官張富鈞到庭執行職務。
中    華    民    國   100    年    7     月    28    日
                  刑事第八庭  法  官  陳思成
以上正本證明與原本無異。
如不服本判決應於收受判決後10日內向本院提出上訴書狀，並應
敘述具體理由；其未敘述上訴理由者，應於上訴期間屆滿後20日
內向本院補提理由書（均須按他造當事人之人數附繕本）「切勿
逕送上級法院」。
                              書記官  陳淑華
中    華    民    國   100    年    7     月    28    日
附錄論罪科刑法條
毒品危害防制條例第十條第一項
施用第一級毒品者，處六月以上五年以下有期徒刑。